---
title: "Aprendiendo a 'tejer'"
author: "Juan Vélez"
date: "June 23, 2016"
output: html_document
---

## Preludio

Este es un documento Markdown. Markdown es una sintaxis sencilla que se usa para producir textos. [Stackedit](https://stackedit.io/) es una página  útil que permite ver lo que se esta escribiendo. Para más detalles sobre como R y Markdown interactúan, pueden visitar <http://rmarkdown.rstudio.com>.

Cuando el documento esta listo, o parcialmente listo, pueden dar click en el botón *knit* y Rstudio compilará el resultado. Tanto el código de Markdown como los 'pedazos' de código en R se ejecutarán.



```{r}
print('Hola Mundo')
i.was.born.in <- 1979
this.year.is <- 2016
my.age <- this.year.is - i.was.born.in
print(paste('tengo', my.age, 'años de edad'))
```

Las opciones `echo=F` 


```{r, echo=F}
print('Hola Mundo')
i.was.born.in <- 1979
this.year.is <- 2016
my.age <- this.year.is - i.was.born.in
print(paste('tengo', my.age, 'años de edad'))
```

y `eval=F` pueden usarse.


```{r, eval=F, results='asis'}
print('Hola Mundo')
i.was.born.in <- 1979
this.year.is <- 2016
my.age <- this.year.is - i.was.born.in
print(paste('tengo', my.age, 'años de edad'))
```



Si uno quiere procesar datos o cargar librerías para usar mas adelante en el texto, no hay necesidad de mostrar los resultados. En ese caso `echo=F` es la opción indicada. 

```{r global options, include=FALSE}
library(ggplot2)
library(dplyr)
```

## Ejemplos con Gapminder

El siguiente gráfico muestra la relación entre PIB per  cápita y expectativa de vida.

```{r}
df <- read.csv('gapminder-FiveYearData.csv') # carga los datos
df <- df[df$continent != 'Africa',]
ggplot(data = df, aes(x = gdpPercap, y = lifeExp)) +
  geom_point()
```

La mínima expectativa de vida, `r min(df$lifeExp)` años, corresponde a `r  df$country[df$lifeExp == min(df$lifeExp)]`. Por otro lado, las mas alta expectativa de vida es de `r max(df$lifeExp)` for `r df$country[df$lifeExp == max(df$lifeExp)]`.


Es importante notar que `ggplot` por si mismo no genera un gráfico, sino un espacio en el que trabajar:

```{r}
ggplot(data = df, aes(x = gdpPercap, y = lifeExp)) 
```

A menos que le demos una 'geometría', R no hace nada más. 


```{r}
ggplot(data = df, aes(x = gdpPercap, y = lifeExp)) +
  geom_point(aes(colour = continent))
```

Se pueden añadir títulos y muchas cosas más

```{r}
ggplot(data = df, aes(x = gdpPercap, y = lifeExp)) +
  geom_point(aes(colour = continent))+
  ggtitle('Relación entre PIB per cápita y expectativa de vida')
```

como una línea de regresión

```{r}
ggplot(data = df, aes(x = gdpPercap, y = lifeExp)) +
  geom_point(aes(colour = continent))+
  ggtitle('Relación entre PIB per cápita y expectativa de vida') +
  geom_smooth(method = "lm", se = TRUE)
```

tal vez mejor mirar la relacion entre el logaritmo del PIB y la expectativa de vida

como una línea de regresión

```{r}
ggplot(data = df, aes(x = gdpPercap, y = lifeExp)) +
  geom_point(aes(colour = continent)) + scale_x_log10() +
  ggtitle('Relación entre PIB per cápita y expectativa de vida') +
  geom_smooth(method = "lm", se = TRUE)
```

## Funciones y control de flujo

En R, las funciones tienen la siguiente sintaxis

```{r eval=F}
function.name <- function(x){
    some expresion
  return(value)
}
```

Para control de flujo, se usan expresiones como: 

- `if`
- `ifelse`
- `for`
- para saber mas, use `?control`


### Un ejemplo

Tenemos la siguiente información sobre 4 personas

```{r}
ppl.weight <- c(180,189.7,274.1,100.8)
ppl.name <- c('JUAN', 'JEAN', 'SEAN', 'IVAN')
ppl.year <- c(1979, 1985, 1992, 2001)

```

Queremos el peso en kilogramos y la edad en vez de el año. Podemos crear funciones:

```{r}
pound.to.kilo <- function (w.pound){
  # this function takes a vector of weights in pounds
  # and converts it to kilograms
  w.kilo <- w.pound/2.20462
  return(w.kilo)
}


year.to.age <- function(year){
  # this function takes a year of birth 
  # and returns age
  current.year <- format(Sys.Date(), '%Y') %>%
    as.numeric()
  age <- current.year - year
  return(age)
  
}
```

